【裁判字號】    99,抗,50
【裁判日期】    990326
【裁判案由】    本票裁定
【裁判全文】
臺灣臺中地方法院民事裁定                99年度抗字第50號
抗  告  人  甲○○
相  對  人  丙○○
送達代收人  乙○○
上列抗告人與相對人間因聲請本票裁定事件，抗告人對於中華民
國98年12月28日本院司法事務官所為之裁定（98年度司票字第10
087號）提起抗告，本院合議庭裁定如下：
    主    文
抗告駁回。
抗告程序費用新臺幣壹仟元由抗告人負擔。
    理    由
一、按執票人依票據法第123條規定，向本票發票人行使追索權
    時，聲請法院裁定對發票人之財產強制執行者，係屬非訟事
    件，此項聲請之裁定，及抗告法院之裁定，僅依非訟事件程
    序，以審查強制執行許可與否，並無確定實體上法律關係存
    否之效力，而法院僅就本票形式上之要件是否具備予以審查
    ，即為已足，至於當事人間實體上之爭執，應循訴訟程序以
    資解決，要非非訟裁定法院所得審酌（參最高法院56年臺抗
    字第714號、57年臺抗字第76號判例意旨）。
二、本件相對人主張：其執有抗告人簽發如原裁定所示之本票1
    紙（下稱系爭本票），並免除作成拒絕證書，詎屆期提示未
    獲付款，爰依票據法第123條規定聲請裁定許可強制執行等
    情，已據其提出系爭本票為證。原裁定予以准許，即無不合
    。
三、本件抗告意旨略以：(一)抗告人不認識相對人，從未交往；(二)
    從未有人以任何形式及方法向抗告人提出要求；(三)系爭本票
    自90年至今早已遺失；(四)系爭本票若於民國90年6月10日到
    期，期後未提示、公證，應已失效。爰依法提起抗告，請廢
    棄原裁定等語。
四、按發票人為免除作成拒絕證書之記載時，執票人得不請求作
    成拒絕證書而行使追索權，票據法第94條第2項前段定有明
    文，依同法第124條規定，此項規定於本票亦有準用。查系
    爭本票上已記載「本本票免除作成拒絕證書」等情，此觀諸
    系爭本票即明，是執票人即相對人自得不請求作成拒絕證書
    ，而逕向票據債務人即抗告人行使追索權。再系爭本票既經
    記載免除作成拒絕證書，票據債務人若抗辯執票人未經提示
    付款，亦應由票據債務人負舉證責任。從而，原裁定就系爭
    本票形式上之要件予以審查後，許可相對人所為強制執行之
    聲請，於法尚無違誤。抗告人若仍爭執相對人並未提示付款
    ，不得行使追索權，自應由其另依訴訟程序以資解決，殊無
    於本件裁定程序中為此爭執之餘地。另抗告人主張其與相對
    人並不認識、系爭本票早已遺失、系爭本票權利已罹於時效
    等情，核均屬原因關係之抗辯等實體上之爭執，依前開說明
    ，亦應由抗告人另行提起訴訟解決，而非本件非訟事件所得
    審究，仍應准為強制執行之裁定。綜上所述，本件抗告為無
    理由，應予駁回。
五、對於非訟事件，依法應由關係人負擔費用者，法院裁定命關
    係人負擔時，應一併確定其數額，非訟事件法第24條第1項
    定有明文。爰依法確定本件抗告程序費用額如主文第2項所
    示。
六、據上論結，本件抗告為無理由，依非訟事件法第46條、第21
    條第2項、第24條第1項、民事訴訟法第495條之1第1項、第4
    49條第1項、第78條，裁定如主文。
中    華    民    國    99    年    3     月    26    日
                  民事第四庭  審判長  法  官  楊國精
                                      法  官  陳文燦
                                      法  官  王鏗普
以上正本係照原本作成。
不得再抗告。
中    華    民    國    99    年    3     月    26    日
                                      書記官

司法院資訊處製作；財團法人民間司法改革基金會備份。
